臺灣臺北地方法院民事裁定
111年度抗字第336號
抗  告  人  蔡依芳  




相  對  人  元大商業銀行股份有限公司


法定代理人  翁健    


關  係  人  余鎧丞  

上列當事人間拍賣抵押物事件，抗告人對於民國111年5月25日本
院111年度司拍字第98號裁定提起抗告，本院裁定如下：
    主  文
抗告駁回。
抗告程序費用新臺幣壹仟元由抗告人負擔。
    理  由
一、按抵押權人於債權已屆清償期而未受清償者，得聲請法院拍
    賣抵押物，就其賣得價金而受清償，民法第873條定有明文
    。次按不動產所有人於設定抵押權後，將不動產讓與他人，
    其抵押權不因此受影響，亦為同法第867條所明定。故抵押
    債權屆期未受清償時，抵押物縱已移轉第三人所有，債權人
    仍得追及行使抵押權。又上開規定，依同法第881條之17第1
    項規定，於最高限額抵押權亦準用之。是抵押權人依此規定
    聲請拍賣抵押物，係屬非訟事件，法院所為准駁之裁定，無
    確定實體法上法律關係存否之性質，於債權及抵押權之存否
    ，亦無既判力。故祗須其抵押權已經依法登記，且抵押債權
    已屆清償期而未受清償，法院即應為准許拍賣抵押物之裁定
    。至於實體上法律關係有爭執之人，為求保護其權利，應另
    提起訴訟，以求解決（最高法院73年度台抗字第62號判決要
    旨參照）。
二、抗告意旨略以：抗告人於原審已提出可供形式、立即審查之
    關係人余鎧丞民國111年2月至4月繳納本息之轉帳紀錄及帳
    面紀錄查詢明細，證明本件相對人所主張最高限額抵押權已
    屆清償期云云，根本與事實不符，惟原審竟對此恝置不論，
    而以法院僅能形式審查為由，遽裁定准許相對人之聲請，原
    裁定顯有違誤等語。
三、經查：
　㈠本件相對人主張關係人即第三人余鎧丞分別於104年3月24日
    、106年9月27日、107年2月9日，以其所有如附表所示之不
    動產，為擔保其對相對人現在（包括過去所負現在尚未清償
    ）及將來所負之債務之清償，設定新臺幣（下同）3,720,00
    0元、7,200,000元、500,000元之最高限額抵押權，擔保債
    權確定期日為134年3月19日、136年9月26日及137年2月8日
    ，債務清償期依照各個債務契約所定清償日期，經登記在案
    。嗣余鎧丞於107年2月9日向相對人借款9,500,000元，約定
    分期攤還本息，如未依約履行，全部債務即視為到期。嗣余
    鎧丞於110年6月1日將如附表所示之不動產移轉予抗告人，
    並於110年6月16日完成移轉登記。詎附表所示不動產前經本
    院假處分限制登記，且余鎧丞自111年3月22日起未依約履行
    ，依上開約定已喪失期限利益，應即清償全部積欠債務即本
    金9,486,280元暨約定利息違約金等情，業據相對人提出他
    項權利證明書、抵押權設定契約書、土地及建物登記謄本、
    房屋貸款契約書、催告通知函、掛號回執及信封、存款交易
    明細查詢等影本為證，原法院據以准許相對人拍賣抵押物之
    聲請即無不當。抗告意旨雖以抗告人於原審已提出可供形式
    、立即審查之余鎧丞111年2月至4月繳納本息之轉帳紀錄及
    帳面紀錄查詢明細，證明本件相對人所主張最高限額抵押權
    已屆清償期云云，根本與事實不符等情置辯，惟依首開說明
    ，聲請拍賣抵押物係屬非訟事件，法院僅得為形式上之審查
    ，且法院所為准駁之裁定，無確定實體法上法律關係存否之
    性質，抗告人所爭執者係實體上法律關係事項，應另循民事
    訴訟程序起訴以求解決，非本件拍賣抵押物之非訟事件所得
    審究，抗告人提起本件抗告，請求廢棄原裁定，為無理由，
    應予駁回。
四、據上論結，本件抗告為無理由，依非訟事件法第21條第2 項
    、第24條第1 項、第46條，民事訴訟法第495 條之1 第1 項
    、第449 條第1 項、第78條，裁定如主文。
中　　華　　民　　國　　111 　年　　6 　　月　　30　　日
                  民事第八庭審判長    法  官  鄭佾瑩
                                      法  官  王秀慧
                                      法  官  宣玉華
以上正本係照原本作成。
本裁定除以適用法規顯有錯誤為理由，不得再抗告。如提起再抗
告，應於收受後10日內委任律師為非訟代理人向本院提出再抗告
狀，並繳納再抗告費新臺幣1,000元。 
中　　華　　民　　國　111　　年　　6　  月　  30　　日
                                      書記官　林怡秀